臺灣高等法院刑事裁定
111年度抗字第1137號
抗  告  人
即 受刑 人  江義明



上列抗告人即受刑人因聲請撤銷緩刑案件，不服臺灣新北地方法
院中華民國111年6月17日所為之111年度撤緩字第167號裁定，提
起抗告，本院裁定如下：
    主  文
抗告駁回。                                             
    理  由
一、原裁定意旨略以：抗告人即受刑人江義明（下稱受刑人）前
    因偽造文書案件，經臺灣臺北地方法院（下稱臺北地院）於
    民國110年3月30日以110年度審簡字第453號判決判處有期徒
    刑6月，緩刑5年，並應履行如附表所示之條件，嗣經上訴後
    撤回上訴，而於110年8月11日確定；案經移送臺灣臺北地方
    檢察署（下稱臺北地檢署）以110年度執緩字第743號案件執
    行後，被害人高嘉慶（下稱被害人）曾於110年9月2日具狀
    表示受刑人自110年4月10日即未依如附表所示條件履行，而
    由臺北地檢署發函通知受刑人應於110年9月24日攜帶相關賠
    償證明到庭，經合法送達受刑人後逾期仍未提出任何賠償證
    明，遂向法院聲請撤銷緩刑，經原審法院於111年1月6日以1
    10年度撤緩字第275號裁定駁回聲請，被害人高嘉慶再於111
    年4月6日具狀表示受刑人未履行如附表所示條件，臺北地檢
    署復又發函通知受刑人應於111年4月26日攜帶相關賠償證明
    到庭，經合法送達受刑人後逾期未提出任何賠償證明等情，
    有上開臺北地院110年度審簡字第453號判決、被害人高嘉慶
    110年9月2日聲請狀各1份、臺北地檢署刑事執行案件進行單
    2份、臺北地檢署送達證書6份、上開原審110年度撤緩字第2
    75號裁定、被害人高嘉慶111年4月6日聲請狀各1份在卷可稽
    ，則受刑人確未按時履行如附表所示條件之事實，堪可認定
    ，而與刑法第75條之1第1項第4款所定「受緩刑之宣告而有
    違反第74條第2項第3款所定負擔」要件相符。再觀諸上開臺
    北地院判決、原審裁定之內容，均已載明倘受刑人未遵循如
    附表所示條件，情節重大者，檢察官聲請撤銷上開緩刑之宣
    告等語，則受刑人對於未履行緩刑條件之效果，自難諉為不
    知。再依上開原審裁定內容可知，受刑人於原審110年11月1
    6日訊問時陳稱其要再跟被害人高嘉慶協商，其每月盡可能
    還款1萬元等語（見該裁定第2頁第11行以下），復經原審聯
    繫被害人高嘉慶確認後陳稱：其確實於110年12月6日與受刑
    人協商之結果，受刑人應自110年12月起，於每月25日前給
    付2萬元，而受刑人於110年12月25日有匯款1萬元，但除了
    此1萬元外，就未再給付任何款項，其也無法聯繫受刑人等
    語，此有原審111年5月17日公務電話紀錄表1份在卷可稽，
    已堪認受刑人未珍惜上開原審裁定駁回撤銷緩刑宣告寬典之
    心態。又執行機關於緩刑期間曾多次合法通知受刑人，且原
    審亦於111年5月18日發函通知受刑人依期提出說明，此有卷
    附原審111年5月17日函（稿）、原審送達證書3份（其中2份
    遭郵務機關以受刑人居所地遷址不明為由退回）可佐，然均
    未獲置理，遑論受刑人有何向執行機關、原審法院主動提出
    任何說明，或表達履行如附表所示條件之具體期程或實際作
    為之可言。故參酌上開事證，實已足見受刑人並未有何提出
    正當事由表示不能履行前述負擔或有不能履行之虞之證據，
    即率爾無心履行前揭義務，堪認其有履行之可能，卻故意不
    履行或無正當事由拒絕履行，顯然受刑人主觀上並無於緩刑
    期間內以履行緩刑條件表達悔悟及惕勵己身行止之意，應認
    其違反情節重大，且亦無從再預期受刑人將會恪遵相關法令
    規定，是認原宣告之緩刑難收其預期效果，而有執行刑罰之
    必要。從而，檢察官聲請撤銷受刑人上開緩刑之宣告，於法
    核無不合，應予准許。
二、抗告意旨略以：受刑人因犯偽造文書案件，經臺北地院以11
    0年度審簡字第453號判決判處有期徒刑6月，緩刑5年，並向
    被害人高嘉慶支付新臺幣（下同）100萬元確定在案，因被
    害人認為受刑人於判決置之不理，所以聲請撤銷緩刑，但受
    刑人並非置之不理，已多次跟被害人協商可否展延給付，因
    受刑人是在傳統市場賣衣服，因疫情關係無法有正常收入，
    常入不敷出，生活也面臨很大的問題，受刑人並因此壓力過
    重而患有自律神經失調，造成身體關節、手腳腫脹難受，無
    法出門工作，才導致無法有多餘的錢償還被害人。又受刑人
    於未償還被害人金錢時，常接到不明電話，以略帶恐嚇言語
    威脅是否要給被害人錢，如不支付要受刑人出門小心，被害
    人也傳簡訊告知，造成受刑人身心壓力，導致受刑人與配偶
    離婚，而受刑人於離婚後已搬離之前現居地，所以遭郵務機
    關退回，並非受刑人不於置理，另外臺灣新北地方法院於11
    1年5月17日用公務電話聯繫受刑人，受刑人未接通是因為當
    時受刑人正在騎車，回撥後因總機下班未能接通，且受刑人
    也不知是哪股別或地院、地檢署找我，所以未再詳細追溯，
    並非對此案件置之不理。受刑人對於法院判決很珍惜，且有
    心與被害人和解賠償，但因社會因素、疫情關係，影響甚大
    ，受刑人真心請求讓受刑人與被害人協商且受刑人於近期內
    償還被害人金錢，受刑人誠心希望被害人不要再用言語或簡
    訊攻擊受刑人之心理，造成受刑人身心俱疲。其上為受刑人
    未履行支付之理由，請給予受刑人最後一次機會償還被害人
    金額，讓被害人減少損失，受刑人會於信件寄出近期再償還
    被害人，受刑人並非逃避或不想理會，如經准許受刑人會更
    加珍惜，如再違反、未履行給付，受刑人願接受更嚴厲之處
    分，以依被害人之心等語。
三、按刑法第74條第2項第3款規定，緩刑宣告，得斟酌情形，命
    犯罪行為人向被害人支付相當數額之財產或非財產上之損害
    賠償；又受緩刑之宣告而有違反刑法第74條第2項第1款至第
    8款所定負擔情節重大者，足認原宣告之緩刑難收其預期效
    果，而有執行刑罰之必要者，得撤銷其宣告，刑法第75條之
    1第1項第4款亦有明定。再緩刑制度設計之本旨，主要目的
    在鼓勵惡性較輕微之犯罪行為人或偶發犯、初犯得適時改過
    ，以促其遷善，復歸社會正途。然犯罪行為人經宣告緩刑後
    ，若有具體事證足認其不因此而有改過遷善之意，自不宜給
    予緩刑之寬典。前開刑法第75條之1所謂「情節重大」之要
    件，當從受判決人是否自始真心願意接受緩刑所附帶之條件
    ，或於緩刑期間是否顯有履行負擔之可能，卻隱匿或處分其
    財產、故意不履行、無正當事由拒絕履行或顯有逃匿之虞等
    情事而言，考量受判決人未履行條件情形與被害人所受損害
    間，依比例原則綜合衡酌原宣告之緩刑是否難收其預期之效
    果，而確有執行刑罰之必要，資以決定該緩刑宣告是否應予
    撤銷。
四、經查：
(一)受刑人前因偽造文書案件，經臺北法院於110年3月30日以11
    0年度審簡字第453號判決判處有期徒刑6月，緩刑伍年，緩
    刑期間應履行如附表所示之條件，該判決於110年8月11日確
    定等情，有上開判決及本院被告前案紀錄表在卷可稽（臺灣
    新北地方檢察署111年度執助字第1277號執行卷宗，下稱執
    助卷，第2至3頁背面；本院卷第36至37頁）。是受刑人於原
    判決審理期間，係考量自身經濟狀況、清償能力後始承諾以
    原判決所載之給付方式賠償被害人，則前揭判決課與受刑人
    之負擔應屬適當。
(二)受刑人於受緩刑宣告後，本即應履行如附表所示緩刑條件，
    分期賠償被害人，惟受刑人於臺北法院110年3月30日宣判後
    ，於110年4月10日即未如附表所示條件履行，此有被害人11
    0年9月2日聲請狀在卷可憑（執助卷第4頁），再經臺北地檢
    署執行檢察官於110年9月3日寄發傳票並請受刑人攜帶賠償
    證明到庭說明而未獲置理，有臺北地檢署刑事案件執行案件
    進行單、送達證書可按（執助卷第4頁背面至6頁），是受刑
    人本應於履行期間內依附表所示條件履行，卻未遵期繳納，
    且經臺北地檢署檢察官通知、傳喚到庭仍置若罔聞，足認受
    刑人已有無視法院判決之誡命要求之情形，惟因受刑人其後
    得被害人之寬限，於110年12月6日與被害人再行協商，約定
    受刑人應於每月25日給付2萬元予被害人，並於110年12月25
    日給付1萬元，被害人前開110年9月2日撤銷緩刑之請求遂遭
    臺灣新北地方法院以「受刑人雖有未依附表所示期間按期履
    行，然嗣後確有補足部分應履行金額缺口之舉動，難認有違
    反緩刑宣告負擔而情節重大」等語，於111年1月6日以110年
    度撤銷字第275號裁定聲請駁回，此有上開裁定可憑（臺灣
    新北地方檢察署111年度執聲字第925號執行卷宗，下稱執聲
    卷，第9至10頁）。
(三)詎受刑人竟不知戒慎其行、無視被害人之寬待及法院給予自
    新之機會，再次失信於被害人，於前開110年12月6日協商，
    約定受刑人應於每月25日給付2萬元予被害人，然受刑人僅
    於110年12月25日給付1萬元，嗣後即未再為任何給付等情，
    有被害人111年4月6日聲請狀、原審公務電話紀錄表、本院
    公務電話在卷可按（執聲卷第11頁；原審111年度撤緩字第1
    67號卷，下稱原審卷，第13頁；本院卷第41頁），又臺北地
    檢署執行檢察官因接獲被害人上開111年4月6日之聲請，於1
    11年4月11日寄發傳票並請受刑人攜帶所有賠償證明到庭確
    認其履行情形，受刑人經合法送達仍未到庭說明，嗣經檢察
    官依法聲請撤銷緩刑後，原審法院為釐清受刑人還款情形、
    未能遵期履行之原因，於111年5月17日以新北院賢刑乙111
    撤緩字第167號函詢，仍未獲受刑人置理等情，有臺北地檢
    署刑事案件執行案件進行單暨送達證書、原審111年5月17日
    以新北院賢刑乙111撤緩字第167號函稿暨送達證書可憑（執
    聲卷第12至13頁背面，原審卷第14至17頁）；甚且，上開執
    行檢察官及原審法院所為之通知或函文送達地址均有被告抗
    告狀上所載之現住地即其住所地新北市○○區○○路0段000號（
    執聲卷第12頁背面，原審卷第15頁），是受刑人罔顧被害人
    之寬待，不知珍惜法院給予之緩刑寬典及前開駁回撤銷緩刑
    宣告寬典，復經原審及本院確認仍未有進一步履行之情形，
    顯見其遲未履行緩刑所附條件，情節重大，緩刑宣告已難收
    其預期效果，而有執行刑罰之必要，原審因而裁定撤銷其緩
    刑宣告，於法並無不合。
(四)受刑人雖以前揭情詞提起抗告，然受刑人僅空言泛稱因疫情
    無法有正常收入，且因患有自律神經失調無法工作，惟新冠
    疫情於108年於中華人民共和國湖北省武漢市首次被發現，
    隨後在109年初迅速擴散至全球多國，有維基百科查詢附卷
    可按（本院卷第51至69頁），是受刑人於原判決審理期間，
    新冠疫情業已存在多時，被告斯時已考量個人資力與家庭經
    濟狀況後始承諾以如附表所載之給付方式賠償被害人，何況
    受刑人始終未提出相關資料足證其生活、身體狀況等有突發
    重大事件，而足以改變其謀生能力與經濟狀況之情，自難認
    受刑人有拒絕履行前述緩刑負擔之正當理由，亦難認受刑人
    有積極面對該案後續賠償事宜，及誠摯履行緩刑所附條件之
    意；甚且，經本院電詢被害人，被害人表示：受刑人僅於11
    0年12月25日給付1萬元，迄至111年8月1日仍未為任何給付
    ，而且受刑人已經很多次說要給付也沒有給付，不願意與受
    刑人再行協商等語，有本院公務電話可按（本院卷第41頁）
    ，實難認受刑人有何真摯努力彌補被害人、繼續履行上開緩
    刑條件所定負擔之真心誠意，罔顧法院給予緩刑之機會，未
    於法院判決諭知之期限內賠償被害人，一再拖延，迄未能提
    出合理替代履行方案，徒以個人資力無法負擔附表所示緩刑
    條件為由，提起抗告，殊屬無據。
(五)從而，原審依檢察官之聲請，援引刑事訴訟法第476條、刑
    法第75條之1第1項第4款等規定，撤銷受刑人之緩刑宣告，
    並無違誤。受刑人猶執前揭情詞提起抗告，指摘原裁定不當
    ，為無理由，應予駁回。
五、據上論斷，應依刑事訴訟法第412條，裁定如主文。
中　　華　　民　　國　　111 　年　　8 　　月　　11　　日
                  刑事第三庭    審判長法　官  張惠立
                                      法　官  鄭昱仁
                                      法　官  劉兆菊
以上正本證明與原本無異。
不得再抗告。
                                      書記官  陳嬿如
中　　華　　民　　國　　111 　年　　8 　　月　　11　　日
附表：
江義明應賠償高嘉慶新臺幣(下同)100萬元。給付方式：江義明應於110年4月10日前給付高嘉慶5萬元；其餘款項95萬元，江義明應自110年5月10日起至全數清償完畢之日止，按月於每月10日給付2萬元予高嘉慶。